臺灣板橋地方法院刑事判決　　　　　　　　　　　　九十一年度交易字第二三六號
　　公　訴　人　臺灣板橋地方法院檢察署檢察官
　　被　　　告　甲○○
右列被告因過失傷害案件，經檢察官提起公訴（九十一年度偵字第一四九四號），本
院判決如左：
    主  文
甲○○無罪。
    理  由
一、公訴意旨略以被告甲○○於民國九十年六月二十四日七時三十分許，駕駛車牌號
    碼ＢＤ─六五五二號自用小貨車，由臺北縣板橋市往土城市方向行駛，行經板橋
    市○○街二號前，應注意汽車行駛時，駕駛人應注意車前狀況及及兩車併行之間
    隔，並隨時採取必要之安全措施，而依當時情況，並無不能注意之情事，竟疏未
    注意，超越前車，撞擊其車身右側由告訴人乙○○騎乘之車牌號碼ＵＥＲ─三六
    九號輕型機車，使告訴人受左肩骨骨折、左膝、左肘擦挫傷之傷害等情，因認被
    告涉犯刑法第二百八十四條第一項前段之過失傷害罪嫌。
二、按犯罪事實應依證據認定之，無證據不得推定其犯罪事實；又不能證明被告犯罪
    者，應諭知無罪之判決，刑事訴訟法第一百五十四條、第三百零一條第一項分別
    定有明文。又犯罪事實之認定，應憑真實之證據，倘證據是否真實尚欠明確，自
    難以擬制推測之方法，為其判斷之基礎；而認定犯罪事實之證據係指足以認定被
    告確有犯罪行為之積極證據而言，該項證據自須適合於被告犯罪事實之認定，始
    得採為斷罪資料，最高法院著有五十三年臺上字第六五六號、二十九年上字第三
    一０五號判例足循。且刑事訴訟上證明之資料，無論其為直接或間接證據，均須
    達於通常一般之人均不致有所懷疑，而得確信其為真實之程度，始得據為有罪之
    認定，若其關於被告是否犯罪之證明未能達此程度，而有合理懷疑之存在，致使
    無從形成有罪之確信，根據「罪證有疑，利於被告」之證據法則，即不得遽為不
    利被告之認定，此亦有最高法院七十六年度臺上字第四九八六號判例可稽。其以
    情況證據（即間接證據）斷罪時，尤須基於該證據在直接關係上所可證明之他項
    情況事實，本乎推理作用足以確證被告有罪，方為合法，不得徒憑主觀上之推想
    ，將一般經驗上有利被告之其他合理情況逕予排除，此觀諸最高法院三十二年上
    字第六十七號判例意旨亦甚彰明。
三、公訴人認被告涉犯右開罪嫌，係以下列證據及論斷為其依據：
  (一)右揭犯罪事實，業據告訴人乙○○指述歷歷，且有診斷證明書三紙、車損及現場
    照片十六張在卷可參。
  (二)審視被告肇事後之自用小貨車照片五、六得知，被告車輛右側板金，呈現一重力
    撞擊之點並向後拖曳之痕跡，依常情言，在事故前被告車輛之相對速度應高於機
    車，而二車復確有撞擊事故，應可推論事發前機車在被告車輛之前。否則，其二
    人應無撞擊之可能，況且告訴人亦指稱係遭被告車輛自後撞擊等情。又反面言之
    ，苟被告之車輛在車前，告訴人在前方左側有被告之自小貨車貼近，前方右側復
    有行人道圍籬比鄰下，是否仍敢在毫無車體掩障下貿然穿越，亦足生可疑。是本
    件事故之起因，當以事發前告訴人之機車在前，被告之車輛在後，較為可採。
  (三)被告既從後駛來，於遭遇告訴人機車時，自應保持車前狀況及維持二車併行間隔
    之注意義務，以避免事故之發生。再告訴人之前揭傷勢，確因被告之肇事行為所
    致，則被告過失行為與告訴人之受傷間，亦有相當因果關係。被告犯嫌堪以認定
    。
四、訊之被告堅詞否認有何犯行，辯以伊當時行駛臺北縣板橋市○○路往土城方向行
    駛，行至文化路與府中路交岔路口（按該處係文化路、府中路、南門街及東門街
    交岔路口）時適為紅燈而停等，綠燈後剛起步尚未過完交岔路口時，即聽見右側
    有撞擊聲，回頭看見告訴人坐在地上，乃立即停車於路邊將告訴人送醫；而案發
    當時伊行駛於快車道上，其車身右側與告訴人之機車把手相撞擊，告訴人則係倒
    在快車道上，在停等紅燈時伊係第一輛車，也沒有見到告訴人的車子等語。
五、經查：
  (一)被告甲○○於九十年六月二十四日早上七時三十分許，駕駛車牌號碼ＢＤ─六五
    五二號自用小貨車，由臺北縣板橋市往土城市方向行駛，行經板橋市○○街二號
    前時，其車輛右側中段與同向由告訴人乙○○騎乘之車牌號碼ＵＥＲ─三六九號
    輕型機車發生撞擊，致告訴人人車倒地，受有左肩骨骨折、左膝、左肘擦挫傷之
    傷害等情，業據被告與告訴人均供述一致在卷，復有雙方車輛相片、告訴人受傷
    情形相片及診斷證明書等在卷可資佐證。
  (二)告訴人雖堅指伊與被告當時均行駛於慢車道，被告由後方撞過來，伊乃倒於慢車
    道上；而伊到達文化路、府中路交岔路口時係綠燈，也沒有看到被告的車子云云
    。然本件由於案發當時並未報警處理，告訴人遲至一周後即九十年六月三十日始
    向警提出告訴，致警無法及時到場保全相關跡證，僅能就現場道路情形製作道路
    交通事故調查報告表及拍攝雙方車損相片；而檢察官雖曾囑託臺灣省臺北縣區車
    輛行車事故鑑定委員會鑑定本件肇事責任，然該會亦因跡證資料不足，雙方又各
    執一詞，乃函覆無法認定雙方之肇事責任，此有該會九十一年三月十四日北鑑字
    第九一○一○七號函附卷可稽。是以本院僅能依現場道路狀況、雙方車損及本院
    勘驗結果，判斷如下：
    1.本院於九十一年七月九日就被告與告訴人之車輛實施勘驗，被告車輛右側中段
      確有一向後拖曳之凹陷痕跡，與偵查卷第十五頁所示被告車輛之相片情形相符
      ，而被告及告訴人均陳稱該凹陷痕跡即為車禍當時與告訴人機車把手接觸撞擊
      所造成。
    2.上開被告車輛右側車身上向後拖曳之凹陷痕跡，凹陷起點距地面為八十四公分
      ，凹陷終點距地面為八十二公分；再經請告訴人乘坐於機車上量測結果，其機
      車把手距地面為八十七公分，告訴人機車把手之位置明顯高於被告車輛右側車
      身凹陷痕跡位置，此有本院九十一年七月九日勘驗筆錄及拍攝之相片存卷可憑
      。然茍本件車禍之發生確如告訴人所稱係告訴人在直線向前行駛之中遭被告由
      左方撞擊過來所致，則其機車把手之高度理應與被告車輛右側車身凹陷痕跡之
      起點相同，而不可能有低於該凹陷痕跡之起點之情形。再者告訴人之機車與被
      告之車輛撞擊後，告訴人之機車隨即向左倒下，此經被告及告訴人均供陳一致
      無訛（參本院九十一年七月九日勘驗筆錄），然機車行駛係以其前後兩輪為支
      點，如被告係自後方向右偏駛而撞及告訴人之機車把手，係物理作用告訴人之
      機車應係向右傾倒，而非向左倒下。參酌前述告訴人機車把手之位置明顯高於
      被告車輛右側車身凹陷痕跡位置之情形，本件車禍之發生恐係因告訴人在與被
      告車輛併行之時，未注意左方他車情形，為變換車道而將冒然機車向左壓低車
      身而偏駛，以致撞及被告車輛右側車身中段部位，此情形且能符合告訴人機車
      在撞擊後向左倒下，並造成該機車把手之位置高於被告車輛右側車身凹陷痕跡
      位置，及該凹陷痕跡起點高於終點等現存跡證。如此則本件車禍之發生即非因
      被告未注意車前狀況及及兩車併行之間隔，並隨時採取必要之安全措施所致，
      而係肇因於告訴人變換車道時未注意左方併行之被告車輛而冒然向左偏駛。
    3.公訴人雖據告訴人之指述及被告車輛右側車身上向後拖曳之凹陷痕跡，論斷被
      告係自告訴人機車後方高速駛來，疏未注意超越告訴人之機車以致肇事云云，
      然此項指述及論斷，既與本院勘驗所得告訴人機車把手之位置明顯高於被告車
      輛右側車身凹陷痕跡位置，及告訴人在撞及被告車輛後係向左倒下之情形有所
      未合，自難認與事實相符，而遽資為不利被告之認定。綜上所述，本院依現存
      事證，尚不能將本件車禍之發生係可歸責於告訴人之情形予以排除，而又無其
      他積極事證可為確認被告有何過失之情形，依前開之說明及罪疑唯輕之刑事訴
      訟原則，本院認被告之犯罪嫌疑仍有不足，其犯行尚屬不能證明，依法應為無
      罪之諭知。
據上論斷，應依刑事訴訟法第三百零一條第一項前段，判決如主文。
中      華      民      國      九十一      年    八    月    二十八    日
                                  臺灣板橋地方法院刑事第二庭
                                          法  官  楊  博  欽
右正本證明與原本無異。
如不服本判決，應於判決送達後十日內，向本院提出上訴狀。
                                          書記官  潘  文  賢
中      華      民      國      九十一      年    八    月  二十八    日
